臺北高等行政法院裁定
　　　　　　　　　　　　　　　　　　 94年度訴字第00312號
原　　　告　甲○○
被　　　告　財政部臺北市國稅局
代　表　人　張盛和（局長）住同上
上列當事人間因遺產稅事件，原告不服財政部中華民國93年11月
22日台財訴字第09300536760號訴願再審決定，提起行政訴訟，
本院裁定如下：
    主  文
原告之訴駁回。
訴訟費用由原告負擔。
    理  由
壹、按「原告之訴，有左列各款情形之一者，行政法院應以裁定
    駁回之。．．．九、訴訟標的為確定判決或和解之效力所及
    者、十、起訴不合程式或不備其他要件者。」行政訴訟法第
    107條第1項第9款及第10款分別定有明文。
貳、本案原告提起行政爭訟之事實經過：
  一按被繼承人李世模於82年8月10日死亡，而原告則於民國（
    下同）83年5月10日以受遺贈人身分單獨向被告申報遺產稅
    ，經被告審核結果以其不適格而為未予受理之處分，原告不
    服上開否准處分而提起訴願。
  二在上開訴願期間，上開被繼承人在大陸之繼承人李自珍、馬
    宇清委任在臺律師鄭潤祥於83年10月13日代為申報，經受理
    以櫃台案件即時核定免稅，並發給納稅義務人為李自珍、馬
    宇清之遺產稅免稅證明書。
  三嗣後上開否准處分經訴願決定撤銷，被告機關乃重行製作免
    稅證明書（83字第105365-1號之免稅證明書），並增列再審
    原告為受遺贈人（其上列名原告與李自珍、馬宇清三人為繼
    承人與受遺贈人）。
  四而繼承人李自珍、馬宇清以原告非被繼承人之受遺贈人，申
    請更正並刪除免稅證明書有關受遺贈人甲○○等之記載。
  五被告受理結果准予更正，乃更正作成83字第105365-2號之免
    稅證明書（其上僅列李自珍、馬宇清二人為遺產繼承人），
    並於85年3月16日作成(85)財北國稅審貳字第85011672號函
    ，命原告退還上開已核發之83字第105365-1號免稅證明書以
    憑銷案。
  六原告不服上開更正（刪除其受遺贈人）免稅證明書之處分，
    而提起訴願，但遭訴願機關以程序不合法駁回其訴願，而原
    告提起再訴願，再訴願機關亦維持相同之法律見解，駁回其
    再訴願，原告因此提起行政訴訟。案經改制前行政法院（現
    最高行政法院）以89年度判字第2302號判決，將再訴願決定
    及訴願決定均撤銷，命財政部另為適法之決定。嗣經財政部
    於90年3月16日以台財訴字第0901350338號訴願決定以實體
    上之理由駁回原告之訴願，原告因此提起行政訴訟，而經本
    院前審以90年度訴字第1865號判決駁回原告之訴，原告提起
    上訴，亦經最高行政法院以93年度判字第548號判決駁回原
    告之上訴。
  七原告在上開全案經判決確定後，又於93年7月12日對上開90
    年3月16日台財訴字第0901350338號訴願決定申請再審，而
    經財政部於93年11月22日作成台財訴字第09300536760號訴
    願決定，為再審不受理之諭知，原告因此提起本件行政訴訟
    。
    【註】按原告在同一份書狀另外對與本案相牽連之本院90年
          度訴字第1865號確定判決及最高行政法院93年度判字
          第548號確定判決一併提起再審之訴，由本院另以94
          年度再字第19號案依再審程序處理，不在本案通常程
          序審理範圍內。
參、在上開事實基礎下，原告訴之聲明如下：
  一撤銷訴願再審決定。
  二撤銷原訴願決定。
  三撤銷原（更正）處分。
肆、經查：
  一有關原告請求「撤銷訴願再審決定」部分：
    (一)按訴願法上之再審，係89年7月1日起施行之訴願法所增訂
      之新制。新訴願法雖創設再審之制度，但其相關規定僅有
      第97條條文而已。茲參諸該條之立法理由：「按訴願決定
      確定後，如發現有類似民事訴訟法第496條第1項及（修正
      前）行政訴訟法第28條所定再審事由時，宜允訴願人或其
      他利害關係人聲請再審以資救濟，爰參照民事訴訟法第49
      6條、（修正前）行政訴訟法第28條及第29條規定，增列
      訴願決定之再審制度」，可知訴願法上之再審制度雖係參
      照民事訴訟法及行政訴訟法上之再審制度而設，然其究非
      針對確定之行政法院判決提起再審，而係對於確定之訴願
      決定申請再審。且受理訴願再審之機關，依新訴願法第97
      條規定而作成之再審決定，與通常之訴願決定，在程序標
      的及聲請原因上，仍有所不同，尚不得謂訴願再審決定即
      屬行政訴訟法第4條所稱之訴願決定，而得藉此提起撤銷
      訴訟（行政訴訟法第4條所謂之訴願決定，係指「人民因
      中央或地方機關之違法行政處分，認為損害其權利或法律
      上之利益，經依訴願法提起訴願」之訴願決定，而非指「
      對於確定訴願決定，申請再審」之再審決定）。
    (二)又訴願再審決定依新訴願法或行政訴訟法並無救濟程序之
      規定，因此新訴願法上之再審，既係在通常救濟程序之外
      所提供之非常救濟程序，乃以已確定且不得再提起行政訴
      訟之訴願決定為標的，有別於通常之訴願決定，自不宜再
      成為行政訴訟之標的而允准其對之提起行政訴訟（91年度
      各級行政法院行政訴訟法律座談會研討結果參照），是原
      告猶對該再訴願再審決定提起本件行政訴訟，顯非合法，
      應予駁回。
  二有關原告請求「撤銷原(更正)處分及訴願決定」部分：
    按上開原處分及訴願決定合法性業經本院90年度訴字第1865
    號確定判決及最高行政法院93年度判字第548號確定判決予
    以判斷，已生「既判力」，依上開規定所示，原告即不得再
    行提起行政訴訟。故原告於本件訴訟中再行請求撤原處分及
    訴願決定，顯屬程序違法而該當行政訴訟法第107條第1項第
    9款之規定，應予駁回。
據上論結，原告之訴為不合法，爰依行政訴訟法第107條第1項第
9、10款、第104條、民事訴訟法第95條、第78條，裁定如主文。
中　　華　　民　　國　　94　　年　 　9　　月　 22  　 日
                        第五庭審判長  法  官  張瓊文
                                      法  官  黃清光
                                      法  官  帥嘉寶
上為正本係照原本作成。
如不服本裁定，應於送達後10日內向本院提出抗告狀（須按他造
人數附繕本）。
中　　華　　民　　國　　94　　年　 　9　　月　 22  　 日
                                      書記官  蘇亞珍
